臺灣高等法院刑事判決
109年度上易字第2432號
上  訴  人  
即  被  告  黃柏融


上列上訴人因竊盜案件，不服臺灣新竹地方法院109年度易字第2
29號，中華民國109年9月8日第一審判決（起訴案號：臺灣新竹
地方檢察署108年度偵字第11157號），提起上訴，本院判決如下
：
    主  文
上訴駁回。
    事實及理由
一、本案經本院審理結果，認第一審以上訴人即被告共同犯毀壞
    安全設備竊盜罪，處有期徒刑10月。核其認事用法及量刑均
    無不當，應予維持，並引用第一審判決書記載之事實、證據
    及理由（如附件）。
二、被告上訴意旨略以：我並沒有破壞圍籬大門上的鎖而進入行
    竊，應只構成普通竊盜罪云云。
三、本院查：　　 
  ㈠證人鄒松學證述失竊前圍籬大門有用鐵鍊圈起並扣上鎖頭，
    發現失竊後鎖頭遭人破壞之情
　　證人鄒松學迭於警詢、偵查及原審審理中先後證稱：圍籬大
    門有用鐵鍊圈起再扣上鎖頭，是我父親在108 年8 月20日上
    午9 時許離開的時候上鎖的；20日晚上我還確定圍籬大門是
    鎖著的，但是21日早上圍籬大門被打開、鐵鍊被破壞等情（
    見偵卷第18至19、第137頁、原審卷第375 、380頁）。
　㈡員警蒐證結果失竊地點遺留遭破壞門鎖  　
    本案行竊後警方當日據報前往現場蒐證時，該處則確有遭破
    壞的鐵鍊且門鎖已被破壞乙節，亦有上開現場照片可資佐證
    （見偵卷第73頁）。
  ㈢證人鄒松學具有補强證據足認可信性
　　證人鄒松學上開所述，與警方客觀蒐證情形相符，而難認有
    何瑕疵可指，堪信為真實。
　㈣被告必須破壞該門鎖從圍籬大門出去方能行竊得手
　　證人鄒松學於原審審理中證稱：本案農田在溝貝街1 巷那側
    除了圍籬大門之外，還有2 個圍籬小門，但圍籬小門只有人
    可以進出，機器沒辦法從那邊進出，因為圍籬小門的下面是
    水溝，該水溝很寬且低於農田50公分，是田地要淹水時的進
    水口，中耕機若要從圍籬小門進出必須抬著跨過該水溝，困
    難度非常高，比抬上貨車更難等語（見原審卷第383 頁），
    參以同案共犯鍾定軒於警詢中自承：我們進去行竊時是走圍
    籬小門，竊取中耕機得手後要離開現場時，因為圍籬小門太
    小，我們才徒手先破壞鐵絲後，再走圍籬大門將中耕機搬離
    現場並搬上車等情（見偵卷第12頁），依此可知，若被告抵
    達時大門門鎖已遭破壞，單純以地形而言，直接經由圍籬大
    門進入本案農田本即較為便利，然被告及共犯所稱渠等係由
    圍籬小門進入本案農田後經大門離去，足認被告應係發覺難
    以經圍籬小門將上開農用中耕機搬出，始以不詳方式將圍籬
    大門上之安全設備即上鎖用鐵鍊破壞而遂行其等犯罪行為無
    疑。
四、綜上，本件被告猶執前詞提起上訴否認有加重竊盜犯行云
　  云，並無理由，應予駁回。
據上論斷，應依刑事訴訟法第368條、第371條、第373條，判決
如主文。
本案經檢察施清火到庭執行職務。
中　　華　　民　　國　　110 　年　　2 　　月　　24　　日
                  刑事第十二庭  審判長法　官  陳如玲
                                      法　官　郭惠玲　　 法　官  廖建瑜 
以上正本證明與原本無異。
不得上訴。
                                      書記官  邵佩均　　
中　　華　　民　　國　　110 　年　　2 　　月　　24　　日
附件

臺灣新竹地方法院刑事判決　　　　　　　109年度易字第229號
公　訴　人　臺灣新竹地方檢察署檢察官
被　　　告　黃柏融　　　　
上列被告因竊盜案件，經檢察官提起公訴（108 年度偵字第1115
7 號），本院判決如下：
    主  文
黃柏融共同犯毀壞安全設備竊盜罪，累犯，處有期徒刑拾月。
    事  實
黃柏融、鍾定軒以不詳方式知悉新竹縣竹北市溝貝街1 巷旁農田
（下稱本案農田）中之農寮內停放有農用中耕機1 台（為鄒松學
所管領，價值約新臺幣【下同】53000 元）後，竟共同基於意圖
為自己不法所有之毀壞安全設備竊盜犯意聯絡，於民國108 年8
月21日凌晨1 時45分許，一同駕駛鍾定軒配偶名下車號00-0000
號自用小客貨車前往本案農田旁、經由設於溝貝街1 巷側圍籬之
未上鎖小門（下稱圍籬小門）進入其內，共同竊取上開農寮內之
農用中耕機1 台、並以不詳方式將本案農田另設於同側圍籬之大
型對開式鐵門（下稱圍籬大門）上之安全設備即上鎖用鐵鍊破壞
後，合力徒手將上開農用中耕機經圍籬大門搬至上開自用小客貨
車之後車廂內而得手，後即駕駛該車離開現場。嗣經鄒松學於10
8 年8 月21日上午7 時許，發現上開農用中耕機遭竊報警處理，
經警調閱相關監視錄影畫面後，於108 年8 月29日下午1 時5 分
前往鍾定軒住處執行搜索、並經鍾定軒帶同警方於同日下午5 時
10分在桃園市○○區○○00○00號查獲該遭竊之農用中耕機（已
發還鄒松學），始悉上情。
    理  由
壹、證據能力部分：
    本案認定事實所引用之卷內被告以外之人於審判外之言詞或
    書面陳述，檢察官、被告鍾定軒、黃柏融於本院準備程序時
    均同意其作為本案證據之證據能力（院卷第249-251 、257-
    258頁），於辯論終結前亦未對該等證據之證據能力聲明異
    議（院卷第384-392 頁），本院復審酌前揭陳述作成時之情
    況，並無違法取證之瑕疵，亦認以之作為證據為適當，是本
    案有關被告以外之人於審判外之言詞或書面陳述等供述證據
    ，依刑事訴訟法第159 條之5 規定，自均得為證據。
貳、實體部分：
一、訊據被告2 人均坦承有共同駕車前往案發地點竊取上開農用
    中耕機之事實，惟矢口否認有何毀壞安全設備之加重情形，
    辯稱：我們沒有破壞圍籬大門，去的時候鎖已經被破壞、且
    大門已經打開了等語（院卷第249 、255 、384 頁）。經查
    ：
  ㈠基礎事實：
    被告2 人共同於108 年8 月21日凌晨1 時45分許，一同駕駛
    被告鍾定軒配偶名下車號00-0000 號自用小客貨車前往本案
    農田旁、經由圍籬小門進入其內，共同竊取上開農寮內之農
    用中耕機1 台、並合力徒手將上開農用中耕機經圍籬大門搬
    至上開自用小客貨車之後車廂內而得手，後即駕駛該車離開
    現場，嗣經告訴人鄒松學於108 年8 月21日上午7 時許，發
    現上開農用中耕機遭竊報警處理，經警調閱相關監視錄影畫
    面後，於108 年8 月29日下午1 時5 分前往被告鍾定軒住處
    執行搜索、並經被告鍾定軒帶同警方於同日下午5 時10分在
    桃園市○○區○○00○00號查獲該遭竊之農用中耕機，而由
    警方發還告訴人鄒松學等情，均據被告2 人於本院審理中所
    自承在卷（院卷第249 、251 、256 、258 、384 、389 頁
    ），且經證人即告訴人鄒松學於警詢、偵查及審理中分別證
    述明確（偵卷第18-21 、137-138 之1 頁、院卷第373-384
    頁），並有本院108 年度聲搜字第413 號搜索票、新竹縣政
    府警察局竹北派出所贓物領據、新竹縣政府警察局竹北分局
    搜索筆錄、扣押筆錄、扣押物品目錄表、車號00-0000 號自
    用小客貨車之車籍資料、本案農地暨其圍籬大門鎖鍊遭破壞
    照片、溝貝街1 巷於案發時之監視錄影擷取照片、車號00-0
    000 號自用小客貨車離去現場時後車廂明顯載有上開農用中
    耕機之監視錄影擷取照片、警方經被告鍾定軒帶同前往執行
    扣押上開農用中耕機之照片（偵卷第8 、27-31 、33-35 、
    41、57、61-64 、66、70-71 頁）、案發農寮照片、本院就
    上開溝貝街1 巷監視錄影之勘驗筆錄暨相關擷取照片（院卷
    第329-335 、370-372 、399-405 頁）等在卷可查，是此部
    分事實本即堪認屬實。
  ㈡至就被告2 人於犯罪過程中是否將圍籬大門上之安全設備即
    上鎖用鐵鍊破壞乙節，經查：
  ⒈證人鄒松學於警詢、偵查及審理中先後證稱：圍籬大門有用
    鐵鍊圈起再扣上鎖頭，是我父親在108 年8 月20日上午9 時
    許離開的時候上鎖的（偵卷第18-19 頁）；20日晚上我還確
    定圍籬大門是鎖著的，但是21日早上就被破壞了（偵卷第
    137 頁）；我是在21日早上要去田裡的時候發現圍籬大門被
    打開、鐵鍊被破壞，但前一天下午5 點多時我還有去現場看
    是鐵鍊圈好、鎖頭鎖上的狀態等語（院卷第375 、380 頁）
    ，均一致表示於被告2 人在108 年8 月21日凌晨時分行竊前
    ，本案農田大門仍屬上鎖狀態；又於被告2 人本案行竊後、
    警方當日據報前往現場蒐證時，該處則確有遭破壞的鐵鍊散
    落於地一事，亦有上開現場照片可資佐證（偵卷第73頁）。
    是證人鄒松學上開所述，本與警方客觀蒐證情形相符，而難
    認有何瑕疵可指。
  ⒉且查，被告2 人雖執前詞置辯，然其等於案發後卻有下列諸
    多前後矛盾之說詞：①被告黃柏融先後供稱：我當時跟鍾定
    軒及綽號「小羅」之人一起前往現場行竊，我們是從圍籬大
    門進入，因為當時門沒有鎖，只有鐵鍊鍊起來，所以我們直
    接走到農田中間的鐵工寮將中耕機搬走（警詢，偵卷第16頁
    ）；我當時是跟鍾定軒以及「小羅」去行竊，當時圍籬大門
    只是關著，沒有鎖，所以我們推開就進去了（108 年11月18
    日偵查，偵卷第133-134 頁）；我沒有前往現場行竊，我是
    坐鍾定軒的車去看，跟他說中耕機的位置之後就開自己的車
    走了（109 年2 月18日偵查，偵卷第163-164 頁）；我當時
    只是跟鍾定軒說那裡有台中耕機，沒有跟鍾定軒一起去現場
    （院卷第255 頁）等語。②被告鍾定軒先後供稱：我當時跟
    黃柏融及「小羅」一起到現場竊取中耕機，當時圍籬大門是
    用壞掉的鎖頭並用鐵絲環繞、另有一個圍籬小門沒上鎖，我
    們進去行竊時是走圍籬小門，竊取中耕機得手後要離開現場
    時，因為圍籬小門太小，我們才徒手先破壞鐵絲後，再走圍
    籬大門將中耕機 搬離現場並搬上車（警詢，偵卷第9-10、1
    2頁）；事實上當時只有我開車去現場行竊，中耕機是放在
    路邊的農田裡面，雖然有門但是沒有鎖、且圍籬大門旁邊還
    有一個小洞，我是直接進去，黃柏融他們則是在超商等我（
    109 年1月30日偵查，偵卷第145-146 頁）；當天我是自己
    去偷中耕機（院卷第249 頁）等語。③依上，可知被告2 人
    就「前往現場行竊者包括何人（或究竟有無所謂『小羅』之人
    ）」、「其等進入本案農地之方式係經由圍籬大門或小門」
    、「有無破壞相關安全設備」等情節，前後所述均有顯然不
    符之情形，且雙方更係先於警詢或偵查之初供稱其等乃共同
    遂行客觀竊盜行為後，再於偵查後期先後改以「僅被告鍾定
    軒到場行竊」此等明顯迴護被告黃柏融之說詞置辯；後於本
    院審理中，因知悉此等辯解或與客觀事證有異、或因雙方未
    能一致，見無可否認始鬆口坦承本案乃其等共同前往現場行
    竊之情（院卷第255-256 、249 頁），是以，本案至此無非
    可認雙方於偵查中曾經相互勾串，故其等於審理中復如前辯
    稱並未破壞安全設備等語，本難遽信為真。
  ⒊況證人鄒松學於審理中另證稱：本案農田在溝貝街1 巷那側
    除了圍籬大門之外，還有2 個圍籬小門，但圍籬小門只有人
    可以進出，機器沒辦法從那邊進出，因為圍籬小門的下面是
    水溝，該水溝很寬且低於農田50公分，是田地要淹水時的進
    水口，中耕機若要從圍籬小門進出必須抬著跨過該水溝，困
    難度非常高，比抬上貨車更難等語（院卷第383 頁），依此
    ，可知若單純以地形而言，直接經由圍籬大門進入本案農田
    本即較為便利且直覺，是若被告2 人於審理中所辯「抵達現
    場時鎖已經被破壞、且門已經打開了等」等語確屬事實（院
    卷第382 頁），自無仍先經由圍籬小門進入本案農田後之必
    要性存在。換言之，其等「先經小門進入、後經大門離去」
    之原因，無非乃以被告鍾定軒於警詢中上開自承「我們進去
    行竊時是走圍籬小門，竊取中耕機得手後要離開現場時，因
    為圍籬小門太小，我們才徒手先破壞鐵絲後、再走圍籬大門
    將中耕機搬離現場並搬上車」等情節（偵卷第12頁），始較
    可能與事實相符。依此，並綜合參酌前揭證人鄒松學所稱案
    發前日圍籬大門仍屬上鎖狀態乙節，應認本案實係被告2 人
    經由圍籬小門進入本案農田後，發覺難以經圍籬小門將上開
    農用中耕機搬出，始以不詳方式將圍籬大門上之安全設備即
    上鎖用鐵鍊破壞而遂行其等犯罪行為無疑。
  ㈢綜上所述，被告2 人所辯，經核均屬臨訟卸責之詞，不足採
    信，其等本案所為犯罪事證明確，應予依法論科。
二、法律適用：
  ㈠按「犯前條第1 項、第2 項之罪而有下列情形之一者，處6
    月以上5 年以下有期徒刑，得併科50萬元以下罰金：二、毀
    越門窗、牆垣或其他安全設備而犯之」，刑法第321 條第1
    項第2 款定有明文，而被告2 人本案於尚未將所竊取之農用
    中耕機搬運至所駕駛之自用小客貨車上而犯罪既遂前，即於
    犯罪過程中將圍籬大門上之安全設備即上鎖用鐵鍊加以破壞
    ，自屬犯竊盜罪而有毀壞安全設備之情形，故核其等所為，
    均係犯刑法第321 條第1 項第2 款之毀壞安全設備竊盜罪。
  ㈡被告2 人就本案犯行，有犯意聯絡及行為分擔，應論以共同
    正犯。至公訴意旨就被告黃柏融所涉犯行，原僅認其係於事
    前共謀而推由被告鍾定軒前往現場行竊（院卷第255 頁），
    而為共謀共同正犯，惟被告黃柏融於本院審理中業已坦承其
    確有前往現場共同搬運農用中耕機之行為，而非僅止於事前
    共謀，已如前述，又其業經起訴之事前共謀行為（犯意聯絡
    ）、與其實際前往現場著手行竊之行為（行為分擔），兩者
    間實際上具有單一犯罪行為前後階段之實質上一行為關係，
    故其實際前往現場著手行竊之行為自仍為起訴效力所及，應
    由本院擴張審理之。
  ㈢被告黃柏融前因竊盜案件，經本院判處有期徒刑確定（相關
    案號：106 年度竹東簡字第62號），於107 年9 月27日執行
    完畢等情，有臺灣高等法院被告前案紀錄表附卷可稽，其受
    徒刑執行完畢後，5 年以內故意再犯本案有期徒刑以上之罪
    ，固為累犯。惟司法院大法官釋字第775 號解釋意旨亦提出
    所謂「特別惡性」、「刑罰反應力薄弱」等要件作為累犯是
    否裁量加重最低本刑之判斷標準，而就「特別惡性」要件而
    言，依其字面意義而論無非是採取人格責任論，而非通說之
    行為責任論，是此可謂純屬特別預防考量之要件，在現有刑
    事司法能量實際上難以判定行為人個人情狀有無固有缺陷的
    前提下，在適用上本應予以高度節制；另就「刑罰反應力薄
    弱」要件，除了同樣囿於特別預防的既有框架外，學說上向
    來認為既然行為人刑罰反應力較差，理應相應考量進行其他
    轉向措施或替代性處遇，而非一再加重刑罰的意見也應予審
    慎考量。況且，縱使未於處斷刑中反應行為人累犯之事實，
    於進行刑法第57條之量刑（宣告刑）審酌時就行為人之素行
    予以考量，亦屬實務上之慣行作法，慮及僅因累犯加重處斷
    刑就使宣告刑高於法定刑之個案等同不存在之司法現況下，
    幾乎沒有任何非對累犯行為人加重最低本刑（處斷刑）不可
    之必要性存在。是本院認為司法院大法官釋字第775 號解釋
    意旨所提出之「特別惡性」、「刑罰反應力薄弱」等要件，
    均應以個案可認為行為人具有極為特殊之不法與罪責非難必
    要為其前提，始較妥適。因此，審酌被告黃柏融前案之罪名
    及執行情形、本案犯罪情節等情，認為不宜認其有何等特殊
    之不法與罪責非難必要，故認為上開相關前科紀錄於量刑審
    酌中之被告素行部分予以參考即為已足，且無違實務現況，
    爰不另依累犯之規定加重其最低本刑，以免罪刑不相當。
三、量刑審酌：
    爰以行為人之責任為基礎，審酌被告2 人本案犯罪所生之損
    害部分，為告訴人之財產法益侵害，其價值依告訴人於警詢
    中所述約為53000 元（偵卷第18頁），縱非甚為昂貴、亦屬
    有相當財產價值之物，且其等復以破壞安全設備之方式為之
    ，進一步造成告訴人對於財產安全之危殆感，應認被告2 人
    本案犯罪所生損害非微，是雖目前其等所竊得之物業已發還
    告訴人，然於與被害人關係部分，其等就造成該農用中耕機
    因而損壞、及告訴人因本案所支出勞費部分，迄未於本院審
    理中與告訴人達成和解（院卷第389-390 頁），本院即以此
    等刑法第59條第9 款、第7 款所得之結果反價值量決定被告
    2 人刑罰之上限以不高於有期徒刑1 年為宜。至就手段、違
    反義務程度部分，被告2 人除遂行刑法所定之構成要件行為
    之外，並無其他進一步之違法情節，爰為其等有利考量；犯
    後態度部分，被告2 人於案發後說詞多變，雖於本院審理中
    尚知坦承部分犯行，惟仍否認有何毀壞安全設備之情事，不
    為其等有利考量；犯罪動機、目的部分，其等無非係基於不
    勞而獲錢財之心態始為本案犯罪，與一般竊盜行為人之普遍
    心態並無差異，除此之外尚不足認定有何進一步之主觀目的
    ，爰為其等有利考量；所受刺激部分，本案亦難認其等係受
    有何等不當之外在刺激始致犯罪，爰為其等有利考量；生活
    狀況、智識程度、品行部分，被告黃柏融於審理中自承學歷
    為高中畢業、先前從事業務及餐飲業、家中經濟狀況免持，
    被告鍾定軒於審理中自承為國小畢業、先前從事粗工、家中
    經濟狀況勉持（院卷第390 頁），又其等先前均曾因犯諸多
    毒品、竊盜案件而經法院論罪科刑，有臺灣高等法院被告前
    案紀錄表附卷可稽，應認素行不佳，不為被告有利考量等一
    切情狀，分別量處如主文所示之刑。至於檢察官於本院審理
    中對被告2 人均求處有期徒刑1 年，本院依上所述認為稍有
    過重，併此敘明。
四、沒收：
    本案被告2 人所竊得之物已合法發還告訴人，爰不予宣告沒
    收。
據上論斷，應依刑事訴訟法第299 條第1 項前段，判決如主文。
本案經檢察官劉正祥提起公訴，由檢察官邱宇謙到庭執行職務。
中    華    民    國   109    年    9     月    8     日
                  刑事第九庭  法  官  黃沛文
以上正本證明與原本無異。
如不服本判決應於收受本判決後20日內向本院提出上訴書狀，上
訴書狀應敘述具體理由。上訴書狀未敘述上訴理由者，應於上訴
期間屆滿後20日內補提理由書狀於本院（均須按他造當事人之人
數附繕本）「切勿逕送上級法院」
告訴人或被害人如對於本判決不服者，應具備理由請求檢察官上
訴，其上訴期間之計算係以檢察官收受判決正本之日期為準。
中    華    民    國   109    年    9     月    8     日
                              書記官  田宜芳
附錄本判決論罪法條：
中華民國刑法第321條第1項第2款
犯前條第1 項、第2 項之罪而有下列情形之一者，處6 月以上5
年以下有期徒刑，得併科50萬元以下罰金：
二、毀越門窗、牆垣或其他安全設備而犯之。